【裁判字號】    99,訴易,47
【裁判日期】    991027
【裁判案由】    侵權行為損害賠償
【裁判全文】
臺灣高等法院民事判決                  99年度訴易字第47號
原      告  丙○○
被      告  甲○○
            晏昌有限公司
法定代理人  乙○○
上  一  人
訴訟代理人  王棟樑律師
上列當事人間侵權行為損害賠償事件，原告提起刑事附帶民事訴
訟，經本院刑事庭移送前來，本院於中華民國99年10月13日言詞
辯論終結，判決如下：
    主  文
原告之訴駁回。
訴訟費用由原告負擔。
    事實及理由
一、原告起訴主張：被告甲○○於民國（下同）95年11月1日上
    午11時25分左右，駕駛訴外人煌祥貿易有限公司（下稱煌祥
    公司）所有車號7768-DJ號自小客車，沿國道一號高速公路
    高架道路由北往南行駛，行經高架道路南向32.6公里處，欲
    匯流至國道一號高速公路之際，竟疏未注意車前狀況及兩車
    併行之間隔，貿然撞擊前方由伊所駕駛之車號DM-917 6 號
    自小客車，致伊因而受有胸部挫傷合併右側第三、四、五、
    六、七肋骨骨折及氣血胸、右恥骨骨折之傷害，而伊所有上
    開車輛之前方車頭、後方車尾、及左、右側前後車門，亦受
    有凹損及嚴重變形之損害，是依民法第184條第1項前段、第
    2項及第191條之2規定，被告甲○○應負侵權行為損害賠償
    責任。又被告甲○○於上揭時地肇事時，係為被告晏昌有限
    公司 (下稱晏昌公司)執行業務，依民法第188條第1項規定
    ，被告晏昌公司對被告甲○○所為上開侵權行為，亦應連帶
    負損害賠償責任云云，並聲明：被告應連帶給付原告新臺幣
    （下同）101萬2,880元 (含財產上損害26萬4,000元、身體
    健康上損害8,880元、工作損失24萬元、非財產上損害之慰
    撫金50萬元)，及自附帶民事起訴狀繕本送達之翌日起至清
    償日止，按年息5%計算之利息。
二、被告則以：系爭車禍事故起因於原告駕車行經國道一號高速
    公路平面外側車道與高架車道匯集處時，欲違規切入高架內
    側車道，乃遭訴外人賴傳能所駕駛之車號BB-4713自小客車
    左前車頭撞擊原告車輛右後側車身，再與被告甲○○所駕車
    輛碰撞，故被告甲○○就系爭車禍事故之發生並無過失可言
    ；又系爭車禍事故發生於95年11月1日，並經台北縣行車事
    故鑑定委員會於96年1月31日作成鑑定報告，原告並於96年4
    月13日對被告甲○○提出過失傷害刑事告訴，卻遲至98年5
    月26日始提起本件刑事附帶民事訴訟，其侵權行為損害賠償
    請求權已罹於2年時效，伊等拒絕給付；原告雖曾向台灣板
    橋地方法院聲請調解 (98年度重調字第47號)，惟上開調解
    案件嗣經原告具狀予以撤回，依民法第133條規定，其時效
    視為不中斷；又原告就其車輛所受損害數額，並未舉證證明
    ，且其請求之工作損失及慰撫金數額亦屬過高等語，資為抗
    辯，並聲明：原告之訴駁回。
三、經查，兩造與訴外人賴傳能於95年11月1日上午11時25分左
    右分別駕車行經國道一號高速公路高架道路南向32.6公里處
    附近時發生系爭車禍事故，致原告因而受有胸部挫傷合併右
    側第三、四、五、六、七肋骨骨折及氣血胸、右恥骨骨折之
    傷害，而原告所有車輛亦受有前方車頭、後方車尾、及左、
    右側前後車門凹損及嚴重變形之損害，而被告甲○○因系爭
    車禍事故所涉刑責，前經本院刑事庭依過失傷害罪名判處有
    期徒刑6月，減為有期徒刑3月確定之事實，為兩造所不爭執
    ，並有高速公路小型車輛拖救服務契約三聯單、國防醫學院
    三軍總醫院附設民眾診療服務處診斷證明書、醫療費用收據
    、台灣板橋地方法院96年度交易字第428號刑事判決、本院
    98 年度交上易字第23號刑事判決可稽 (見本院交附民字卷4
    至16、18至36、64至70頁)，且經本院調取上開刑事案件歷
    審卷宗查明屬實，自堪信為真實。
四、原告雖主張被告甲○○係於執行業務時因過失而致生系爭車
    禍事故，應負侵權行為損害賠償責任，而被告晏昌公司為被
    告甲○○之僱用人，亦應連帶負責云云。惟為被告所否認，
    並以前揭情詞置辯。惟查：
(一)、依上開刑事案件卷內所附內政部警政署國道公路警察局第一
    警察隊汐止分隊繪製之交通事故現場草圖、道路交通事故現
    場圖及現場照片所示，在國道一號高速公路高架道路南向內
    側車道處留有刮地痕，被告甲○○所駕駛之車輛呈現前方車
    頭遭撞擊凹損嚴重、右側前車門亦有遭擦撞凹損痕跡、左側
    前後車門亦有遭撞擊凹損嚴重、後方車尾保險桿則因遭撞擊
    而掉落等情狀；原告丙○○所駕駛之車輛則呈現前方車頭、
    後方車尾、左、右側前後車門均遭撞擊凹損且變形嚴重，尤
    以後方車尾幾近因撞擊後完全凹陷至後車座處等情狀；另訴
    外人賴傳能所駕駛之車輛則呈現前方車頭遭撞擊凹損，但左
    、右側前後車門及後方車尾幾近完整無損之情狀（見臺灣士
    林地方法院檢察署96年度他字第1478號卷第34、35、43至56
    頁）。
(二)、被告就系爭車禍發生之經過，辯稱：原告所駕駛之車輛係先
    遭訴外人賴傳能所駕駛之車輛撞擊後，再與被告甲○○所
    駕駛之車輛碰撞等語，經核與原告主張：伊係遭被告甲○○
    所駛駛之車輛自後追撞等語，及證人賴傳能在本院刑事庭證
    稱：事故發生前，原告與被告甲○○所駕駛之車輛都行駛在
    伊車前方，車禍發生時，被告甲○○所駕駛之車輛突然打橫
    在伊的車道上，伊有踩煞車，但仍閃煞不及而撞擊該車左側
    車身之兩片車門，該車被伊車撞開後，伊車再向前推行後停
    止等語（見本院交附民字卷46頁)固非一致，惟關於被告甲
    ○○係因閃煞不及而自後追撞前方由原告所駕駛之車輛一節
    則無二致。又被告甲○○在上開刑事案件偵查中供稱：伊於
    系爭車禍事故發生前曾變換車道，由高架道外側變到內側等
    語，另證人賴傳能則證稱：伊當時行車在高架道內側車道，
    被告甲○○從高架道外線車道超伊的車，再撞到原告的車等
    語(見臺灣板橋地方法院檢察署96年度他字第4604號卷第12
    、13頁)，足見被告甲○○在本件車禍事故發生前有變換車
    道駕駛之行為。
(三)、本件車禍事故於上開刑事案件偵查中送請台灣省台灣縣區車
    輛行車事故鑑定委員會鑑定結果，認為被告甲○○駕駛車輛
    因變換車道超車未保持安全距離為肇事原因 (見上開他字第
    1478號卷第14頁)；另送請台灣省行車事故覆議鑑定委員會
    覆議結果，亦認為本件肇事以被告甲○○所駕車輛由外側車
    道向左變換車道時，自後撞擊前行之原告車輛車尾，其後因
    以被告甲○○之車輛車身向左橫向斜入內側車道時，其左側
    車身再被賴傳能所駕車輛車頭撞擊之可能性較大 (見上開他
    字第4604號卷第8頁)。又本院刑事庭於上開刑事案件審理中
    再送請中央警察大學鑑定結果，亦認為被告甲○○駕車未盡
    到與同向原告所駕車輛保持安全間隔距離之義務，且於欲向
    左變換至內側車道時，其左前車角由後往前碰撞原告車輛之
    右後車角與右後車門等部位，之後車身旋轉打橫於內側車道
    上，又被後方由賴傳能所駕車輛左前車頭接觸碰撞，係本件
    車禍事故之肇事原因(見本院98年度交上易字第23號卷第128
    頁)。
(四)、按汽車行駛時，駕駛人應注意車前狀況及兩車併行之間隔
    ，並隨時採取必要之安全措施；汽車行駛高速公路，前後
    兩車間應保持隨時可以煞停之距離，道路交通安全規則第94
    條第3項、高速公路及快速公路交通管制規則第6條第2項後
    段分別定有明文。查系爭車禍事故發生於上午11時25分左右
    ，天候晴朗，日間光線充足，且柏油路面無缺陷及障礙物，
    視距良好，有開道路交通事故調查報告表(一)、(二)可憑（見上
    開他字第1478號卷第39、40頁），而被告甲○○於本件車禍
    事故發生前曾變換車道，且因閃煞不及而自後追撞前方由原
    告所駕駛之車輛，已如上述，足認被告甲○○於駕車行經本
    件車禍事故現場時，因變換車道而疏未注意與同向前車保持
    安全間隔，致發現原告車輛時，未及採取必要之煞停措施，
    而自後追撞原告車輛，自屬有違上開規定，是其對本件車禍
    事故之發生具有過失，堪予認定。
(五)、次按因故意或過失，不法侵害他人之權利者，負損害賠償責
    任；又汽車在使用中加損害於他人者，駕駛人應賠償因此所
    生之損害；又不法侵害他人之身體或健康者，對於被害人因
    此喪失或減少勞動能力，或增加生活上之需要時，應負損害
    賠償責任；又不法侵害他人之身體、健康者，被害人雖非財
    產上之損害，亦得請求賠償相當之金額，民法第184條第1項
    前段、第191條之2前段、第193第1項、第195條第1項前段分
    別定有明文。被告甲○○對本件車禍事故之發生既具有過失
    ，已如上述，並因而致原告受有車損及胸部挫傷合併右側第
    三、四、五、六、七肋骨骨折、氣血胸、右恥骨骨折等傷害
    ，是原告依上開規定，自得請求被告甲○○負侵權行為損害
    賠償責任。另按受僱人因執行職務不法侵害他人之權利者，
    由僱用人與行為人連帶負損害賠償責任，民法第188條第1項
    前段亦定有明文。查被告甲○○於肇事時，係被告晏昌公司
    之業務員，欲前往桃園地區執行收款及推廣業務等職務之事
    實，業據被告甲○○在上開刑事案件偵查中供述明確 (見上
    開他字第4604號卷第7頁)，且為被告晏昌公司所不爭執，是
    原告依上開規定，亦得請求被告晏昌公司與被告甲○○連帶
    負損害賠償責任。
(六)、末按因侵權行為所生之損害賠償請求權，自請求權人知有損
    害及賠償義務人時起，二年間不行使而消滅，民法第197條
    第1項前段定有明文。又消滅時滅固因聲請調解而發生中斷
    之效力，但若調解之聲請經撤回時，視為不中斷，民法第
    129條第2項第2款、第132條亦分別定有明文。查本件車禍事
    故發生於95年11月1日，台北縣行車事故鑑定委員會並於96
    年1月31日作成鑑定報告，認為被告甲○○駕車變換車道超
    車未保持安全距離，為肇事原因，已如上述，原告乃於96年
    4月13日對被告甲○○及晏昌公司提出過失傷害刑事告訴 (
    見上開他字第1478號卷第1頁)，顯見原告至遲於96年4月13
    日已知悉被告為侵權行為之賠償義務人，卻遲至98年5月26
    日始提起本件刑事附帶民事訴訟 (見本院交附民字卷第1頁
    )，揆諸上開規定，其對被告之侵權行為損害賠償請求權均
    已罹於2年時效。又原告雖曾向台灣板橋地方法院聲請調解
    (98年度重調字第47號)，惟上開調解案件嗣經原告具狀予以
    撤回(見本院訴易字卷第21、30頁背面)，依上開說明，並不
    生時效中斷之效力。從而，被告抗辯原告之侵權行為損害賠
    償請求權已罹於時效，伊等拒絕給付等語，自屬可取。
五、綜上所述，原告依據民法第184條第1項前段、第191條之2前
    段、第193第1項、第195條第1項前段之規定，請求被告連帶
    賠償101萬2,880元，及自附帶民事起訴狀繕本送達之翌日起
    至清償日止，按年息5%計算之利息，自屬不應准許，應予駁
    回。
六、至兩造其餘之攻擊或防禦方法及未經援用之證據，經本院斟
    酌後，認為均不足以影響本判決之結果，自無逐一詳予論駁
    之必要，併此敘明。
七、據上論結，本件原告之訴為無理由，依民事訴訟法第78條，
    判決如主文。
中    華    民    國    99    年    10    月    27    日
                    民事第十一庭
                        審判長法  官  吳謀焰
                              法  官  李昆曄
                              法  官  許紋華
正本係照原本作成。
不得上訴。
中    華    民    國    99    年    10    月    28    日
                              書記官  廖逸柔

司法院資訊處製作；財團法人民間司法改革基金會備份。
